【裁判字號】    97,交聲,312
【裁判日期】    970131
【裁判案由】    聲明異議
【裁判全文】
臺灣彰化地方法院交通事件裁定        97年度交聲字第312 號
移送機關即
原處分機關  交通部公路總局臺中區監理所彰化監理站
異  議  人
即受處分人  甲○○
上列受處分人因違反道路交通管理處罰條例案件，對於交通部公
路總局臺中區監理所彰化監理站中華民國95年4 月28日所為之處
分（原處分案號：彰監四字第裁64-I00000000號）聲明異議，本
院裁定如下：
    主      文
異議駁回。
    理      由
一、按受處分人不服道路交通管理處罰條例第8 條所定主管機關
    所為之處罰者，得於接到裁決書之翌日起20日內，向管轄地
    方法院聲明異議，道路交通管理處罰條例第87條第1 項定有
    明文。又交通法庭認聲明異議不合法律上之程式，且無從補
    正者，應以裁定駁回之；依道路交通管理處罰條例第87條規
    定向管轄法院聲明異議之期間，自裁決送達之翌日起算，並
    得依法扣除在途期間；交通法庭認聲明異議不合法律上之程
    式，且無從補正，或其異議權已喪失者，應以裁定駁回之，
    道路交通案件處理辦法第12條、第18條亦分別訂有明文。另
    道路交通異議案件，當事人非居住於處罰機關所在之鄉、鎮
    、市，但居住於受理聲明異議案件法院之管轄區域者，依法
    院訴訟當事人在途期間標準第4 條之規定，應依同標準第 2
    條第1 款中之地方法院在途期間欄所載日數，扣除在途期間
    。
二、次按處理違反道路交通管理事件，有關文書送達之程序，依
    行政程序法之規定。送達，於應受送達人之住居所、事務所
    或營業所為之。於應送達處所不獲會晤應受送達人時，得將
    文書付與有辨別事理能力之同居人、受僱人或應送達處所之
    接收郵件人員。送達，不能依前2 條規定為之者，得將文書
    寄存送達地之地方自治或警察機關，並作送達通知書2 份，
    1 份黏貼於應受送達人住居所、事務所、營業所或其就業處
    所門首，另1 份交由鄰居轉交或置於該送達處所信箱或其他
    適當位置，以為送達。前項情形，由郵政機關為送達者，得
    將文書寄存於送達地之郵政機關。寄存機關自收受寄存文書
    之日起，應保存3 個月。法院受理有關交通事件，準用刑事
    訴訟法之規定。送達文書，除本章有特別規定外，準用民事
    訴訟法之規定。寄存送達，自寄存之日起，經10日發生效力
    。違反道路交通管理事件統一裁罰基準及處理細則第5 條、
    行政程序法第72條第1 項前段、第73條第1 項、第74條，道
    路交通管理處罰條例第89條、刑事訴訟法第62條、民事訴訟
    法第138 條第2 項亦分別載有明文。
三、聲明異議意旨略以：異議人即受處分人甲○○對於駕駛車號
    F8C-320 號重型機車，於民國93年11月18日下午6 時35分，
    在彰化市○○路、中華路「不依號誌指示行駛」，及因前開
    違規被處以罰鍰處分並無異議，然表示未繳交罰鍰一節，係
    因伊未收受交通事件裁決書之緣故，請准以依其違規所定之
    最低罰鍰金額繳納，爰依法聲明異議等語。
四、經查：
（一）本件受處分人甲○○之戶籍登記地址係「彰化縣鹿港鎮頂
      番里人和巷66號」，有97年1 月29日之個人基本資料查詢
      結果1 紙附卷可據（見本院97 年度交聲字第312 號卷第9
      頁），堪認原處分機關向受處分人之前開地址所為之送達
      行為，並無不法，惟原處分機關就受處分人上開違規事件
      ，於95年4 月28日所為之彰監四字第裁64-I00000000號違
      反道路交通事件裁決書，經交由郵政機關向受處分人位於
      「彰化縣鹿港鎮頂番里人和巷66號」之住所地為送達後，
      因未獲會晤應受送達人本人，亦無受領文書之同居人、受
      僱人或應受送達處分接收郵件人員，已將該送達文書自95
      年5 月5 日起寄存於彰化縣鹿港鎮頂番郵局，並作送達通
      知書2 份，1 份黏貼於應受送達人住居所門首，1 份置於
      於該受送達處所信箱或其他適當位置，以為送達，此有原
      處分機關之送達證書影本1 份在卷足憑（見本院97年度交
      聲字第312 號卷第8 頁），堪認本件裁決書業已符合行政
      程序法第74條規定，為寄存送達，縱令受處分人並未前往
      領取該通知書，仍自寄存之日起，經10日發生效力，受處
      分人如對是項裁決不服欲提起異議，依照首開說明，應自
      送達生效之翌日即95年5 月16日起算20日，至95 年6 月4
      日止為之。
（二）另本件受處分人現住於彰化縣鹿港鎮頂番里人和巷66號，
      依照道路交通案件處理辦法第12條及法院訴訟當事人在途
      期間標準第4 條之規定，其在途期間為2 日，應加計之。
      從而受處分人至遲應於95年6 月6 日以前，向原處分機關
      提出異議，始為合法。然受處分人卻遲至97年1 月21日始
      向彰化監理站提出異議書狀，此有蓋有彰化監理站公文收
      文專用章之聲明異議狀1 份存卷可考 (見本院97年度交聲
      字第312 號卷第3 頁)， 顯已逾20日之異議期間，是受處
      分人之聲明異議顯然不合法律上程式，且無從補正，核諸
      前揭說明，自應予以駁回。
五、據上論斷，應依道路交通案件處理辦法第18條前段，裁定如
    主文。
中    華    民    國    97    年    1     月    31    日
                          刑事第三庭  法  官 林秉暉
以上正本證明與原本無異。
如不服本裁定，應於裁定送達後5日內向本院提出抗告狀（須附
繕本）。
中    華    民    國    97    年    2     月    1     日
                                     書記官 梁高賓


司法院資訊處製作；財團法人民間司法改革基金會備份。
